臺灣臺中地方法院刑事判決　　　　　　　100年度訴字第742號
公　訴　人　臺灣臺中地方法院檢察署檢察官
被　　　告　黃河益
上列被告因違反毒品危害防制條例案件，經檢察官提起公訴(100
年度毒偵字第24號)，被告於準備程序中就被訴事實為有罪之陳
述，經告知簡式審判程序之旨，並聽取當事人之意見後，經本院
合議庭裁定由受命法官獨任進行簡式審判程序，判決如下:
    主    文
黃河益施用第一級毒品，累犯，處有期徒刑捌月。又施用第二級
毒品，累犯，處有期徒刑伍月。應執行有期徒刑壹年。
    犯罪事實
一、黃河益前於民國87年間，因施用毒品案件，經本院裁定送觀
    察、勒戒後，認無繼續施用傾向，於87年6月8日執行完畢釋
    放，並由臺灣臺中地方法院檢察署檢察官以87年度偵字第10
    610號為不起訴之處分確定。復於88年間，因施用毒品案件
    ，經本院裁定觀察、勒戒後，認有繼續施用毒品之傾向，再
    由本院裁定令入戒治處所施以強制戒治。刑事責任部分，另
    由臺灣臺中地方法院檢察署檢察官聲請以簡易判決處刑，由
    本院改依通常程序審理後，以88年度易字第2047號判決，判
    處有期徒刑8月確定。嗣因黃河益於執行部分上開強制戒治
    期間後，經評定為合格已無繼續戒治必要，而由本院裁定停
    止戒治，所餘戒治期間，交付保護管束，惟黃河益於保護管
    束期間又因施用毒品案件，經臺灣臺中地方法院檢察署檢察
    官提起公訴，由本院以89年度易字第1068號判決，判處有期
    徒刑10月確定，並與上開毒品案件接續執行，於90年12月7
    日縮短刑期假釋出監，所餘刑期交付保護管束，嗣於90年12
    月14日保護管束期滿，未經撤銷假釋，其未執行之刑視為已
    執行完畢(於本案不構成累犯)。並由本院裁定撤銷停止戒治
    ，令入戒治處所執行強制戒治，於89年7月9日期滿執行完畢
    。嗣又於92年間，因施用毒品案件，經本院裁定送強制戒治
    ，惟因毒品危害防制條例修正而未執行，刑事責任部分，並
    經臺灣臺中地方法院檢察署檢察官提起公訴，由本院以92年
    度訴字第2725號判決，分別判處有期徒刑1年(連續施用第一
    級毒品)、11月(連續施用第二級毒品部分)，並定應執行有
    期徒刑1年10月確定。另因竊盜案件，經本院以92年度易字
    第2963號判決，判處有期徒刑5月確定，上開2案，經本院以
    93 年度聲字第1900號裁定應執行有期徒刑2年2月確定，於
    95年1月4日縮短刑期假釋出監，並於95年4月8日保護管束期
    滿，未經撤銷假釋，其未執行之刑視為已執行完畢。再因施
    用毒品案件，經本院以96年度訴字第1271號判決，判處有期
    徒刑1年2月，減為有期徒刑7月確定，復因竊盜案件，經本
    院以96年度簡字第862號判決，判處有期徒刑4月，減為有期
    徒刑2月確定，上開2案，並經本院以96年度聲字第3458號裁
    定應執行有期徒刑8月確定。另因施用毒品案件，經本院以
    96年度訴字第3557號判決，判處有期徒刑1年2月確定，復因
    竊盜案件，經本院以96年度簡字第1268號判決，判處有期徒
    刑5 月確定，再因竊盜案件，經本院以96年度易字第5835號
    判決，分別判處有期徒刑5月，減為有期徒刑2月15日、有期
    徒刑5月，應執行有期徒刑7月確定。上開5案(本院96年度訴
    字第127 1號、96年度簡字第862號、96年度訴字第3557號、
    96年度簡字第1268號、96年度易字第5835號)，並經本院以
    97年度聲字第627號裁定應執行有期徒刑2年8月確定，於98
    年10 月13日縮短刑期假釋出監，所餘刑期交付保護管束，
    嗣於99 年2月6日保護管束期滿，未經撤銷假釋，其未執行
    之刑視為已執行完畢。
二、黃河益詎猶不知警惕，知悉海洛因、甲基安非他命分別係毒
    品危害防制條例第2條第2項第1款、第2款所規定之第一級毒
    品、第二級毒品，均不得持有、施用，竟仍基於施用第一級
    毒品海洛因(下稱海洛因)之犯意，於99年11月18日中午12時
    許，在臺中縣后里鄉太平村(現改制為臺中市○里區○○里○
    ○○路7之3號住處內，以將海洛因置於注射針筒內，再以水
    稀釋混合後，注射於手臂血管之方式，施用海洛因1次。另
    基於施用第二級毒品甲基安非他命(下稱甲基安非他命)之犯
    意，於99年11月19日中午某時許，以將甲基安非他命置於玻
    璃球吸食器內，點火燒烤生煙而吸取煙霧之方式，在上址住
    處內，施用甲基安非他命1次。嗣於99年11月20日上午11時
    許，為警因查緝竊盜案件，巡邏至臺中縣后里鄉(現改制為
    臺中市○里區○○○路88號前，攔檢盤查黃河益，黃河益於
    有偵查權限之機關或人員未發覺其有施用海洛因犯行前，主
    動向臺中市政府警察局大甲分局后里分駐所員警莊明志自首
    前揭施用海洛因犯行，並於99年11月20日中午12時20分許，
    經警徵得黃河益同意採集其尿液檢驗，鑑驗結果呈嗎啡及甲
    基安非他命陽性反應，而悉上情。
三、案經臺中縣警察局(現改制為臺中市政府警察局，下同)大甲
    分局報告臺灣臺中地方法院檢察署檢察官偵查起訴。
    理    由
一、本件被告黃河益所犯，非死刑、無期徒刑、最輕本刑為3年
    以上有期徒刑之罪，或高等法院管轄第一審之案件，被告於
    準備程序中，就前揭被訴事實為有罪之陳述，經受命法官告
    以簡式審判程序之旨，並聽取被告與公訴人之意見後，本院
    認無不得或不宜改依簡式審判程序進行之處，爰依刑事訴訟
    法第273條之1第1項、第284條之1，經合議庭評議後，裁定
    本件由受命法官獨任進行簡式審判程序，是本件之證據調查
    ，依刑事訴訟法第273條之2規定，不受同法第159條第1項、
    第161條之2、第161條之3、第163條之1及第164條至170條規
    定之限制，合先敘明。
二、上開犯罪事實，業據被告於警詢、本院準備程序及審理中，
    均坦承不諱，且經被告同意所採集之尿液送驗結果，確呈嗎
    啡及甲基安非他命陽性反應一情，有詮昕科技股份有限公司
    濫用藥物尿液檢驗報告、臺中縣警察局大甲分局后里分駐所
    委託鑑驗尿液與真實姓名對照表、勘察採證同意書各1紙在
    卷可稽。又依文獻記載，施用海洛因後24小時內經由尿液排
    出之量可達使用劑量之80%，該種毒品於尿液中排出之最長
    時限，受施用劑量、施用方式、個人體質及代謝情況等因素
    影響，因個案而異，一般可檢出之最長時間為海洛因服用後
    2至4天；而施用甲基安非他命後24小時內，約有施用劑量之
    70%由尿中排出，該毒品於尿液中排出之最長時限，受施用
    劑量、施用方式、個人體質及代謝情況等因素影響，因個案
    而異，一般可檢出之最長時間為甲基安非他命1至5天等情，
    業經行政院衛生署管制藥品管理局90年5月4日管檢字第9390
    2號函釋明確。是被告確有於如犯罪事實欄二所載之時、地
    分別施用海洛因、甲基安非他命之犯行至明。被告自白核與
    事實相符，堪予採信。本案事證已臻明確，被告犯行洵堪認
    定，應予依法論科。
三、按92年7月9日新修正之毒品危害防制條例刪除二犯及三犯之
    規定，一改修法前繁雜之處遇程式，僅將施用毒品者簡化區
    分為初犯、再犯，並認施用毒品者係屬病患性犯人，以觀察
    、勒戒戒除其身癮，並以強制戒治去除其心癮。經觀察、勒
    戒或強制戒治執行完畢釋放後，若係5年後再犯該條例第10
    條施用毒品罪者，與同條例第20條第1項、第2項關於「初犯
    」之處理方式相同，檢察官應先聲請法院裁定令被告入勒戒
    處所觀察、勒戒，並視有無繼續施用毒品傾向，決定應予釋
    放、為不起訴之處分，或應聲請法院裁定令入勒戒處所強制
    戒治；若係5年內「再犯」同條例第10條施用毒品罪者，依
    同條例第23條第2項規定，檢察官則應依法追訴。觀諸該條
    例第20條第3項之修正理由：「觀察、勒戒或強制戒治5年後
    再犯者，顯見前所實施之觀察、勒戒或強制戒治已足以遮斷
    其施用毒品之癮，為期自新及協助其戒除毒癮，對此5年後
    再犯者，爰明定仍適用初犯之規定，先經觀察、勒戒、強制
    戒治之程式。」及同條例第23條第2項之修正理由：「為配
    合簡化施用毒品犯之刑事處遇程式，並鑑於經觀察、勒戒或
    強制戒治執行完畢釋放後5年內再犯者，其再犯率甚高，原
    據以實施之觀察、勒戒及強制戒治既已無法收其實效，自應
    施以刑事處遇。」，顯然如施用毒品者係前經觀察、勒戒或
    強制戒治等治療程式執行完畢5年後，始再施用毒品之「初
    犯」，因前所執行之觀察、勒戒或強制戒治已足收戒除毒癮
    之效，自應重新執行觀察、勒戒或強制戒治等治療程序，並
    於治療程式執行完畢後，由檢察官為不起訴處分，毋庸對之
    追訴處罰；反之，在「再犯」之情形，因其先前所為治療程
    式顯未能收戒斷毒癮之效，且考量施用毒品者之再犯率偏高
    ，乃簡化其刑事處遇程式，而逕予追訴處罰，不再施以治療
    程式。參酌上開立法理由，修正毒品危害防制條例就施用毒
    品者，祇於「初犯」及「5年後再犯」二種情形，有其追訴
    條件之限制，即須於初犯經觀察、勒戒或強制戒治釋放後，
    5年內均無施用毒品之行為，始能認其前所實施之觀察、勒
    戒或強制戒治已足遮斷毒癮，而得於5年後再犯時，再予適
    用初犯之規定，重行觀察、勒戒等程式。倘5年內已經再犯
    ，被依法追訴處罰，縱其第3次（或第3次以上）施用毒品之
    時間在初犯釋放5年以後，即與「5年後再犯」之情形有別，
    且因已於「5年內再犯」，顯見其再犯率甚高，原實施觀察
    、勒戒或強制戒治，已無法收其實效，而無5年戒斷期之存
    在，自無再經觀察、勒戒及強制戒治之必要，即應依該條例
    第10條處罰，始符新法修正之本旨（最高法院95 年度第7次
    刑事庭決議、最高法院95年度台非字第59號、第65號判決意
    旨可資參照）。經查，被告曾於87年間，因施用毒品案件，
    經本院裁定送觀察、勒戒後，認無繼續施用傾向，於87年6
    月8日執行完畢釋放，並由臺灣臺中地方法院檢察署檢察官
    以87年度偵字第10610號為不起訴之處分確定。復於88年間
    ，因施用毒品案件，經本院裁定觀察、勒戒後，認有繼續施
    用傾向，再由本院裁定令入戒治處所施以強制戒治。刑事責
    任部分，另由臺灣臺中地方法院檢察署檢察官聲請以簡易判
    決處刑，由本院改依通常程序審理後，以88年度易字第2047
    號判決，判處有期徒刑8月確定，嗣因被告於執行部分上開
    強制戒治期間後，經評定為合格已無繼續戒治必要，而由本
    院裁定停止戒治，所餘戒治期間，付保護管束，惟被告於保
    護管束期間又因施用毒品案件，經臺灣臺中地方法院檢察署
    檢察官提起公訴，由本院以89年度易字第1068號判決，判處
    有期徒刑10月，並與上開毒品案件接續執行，於90年12月7
    日假釋出監，所餘刑期交付保護管束，而於90年12月14日保
    護管束期滿，未經撤銷假釋，未執行之刑視為已執行完畢。
    並由本院裁定撤銷停止戒治，令入戒治處所執行強制戒治，
    於89年7月9日期滿執行完畢。嗣又於92年間，因施用毒品案
    件，經本院裁定送強制戒治，惟因毒品危害防制條例修正而
    未執行，刑事責任部分，並經臺灣臺中地方法院檢察署檢察
    官提起公訴，由本院以92年度訴字第2725號判決，分別判處
    有期徒刑1年(連續施用第一級毒品)、11月(連續施用第二級
    毒品部分)，並定應執行有期徒刑1年10月確定。另因竊盜案
    件，經本院以92年度易字第2963號判決，判處有期徒刑5 月
    確定，上開2案，經本院以93年度聲字第1900號裁定應執行
    有期徒刑2年2月確定，於95年1月4日縮短刑期假釋出監，並
    於95年4月8日保護管束期滿，未經撤銷假釋，其未執行之刑
    視為已執行完畢。再因施用毒品案件，經本院以96年度訴字
    第1271號判決，判處有期徒刑1年2月，減為有期徒刑7月確
    定，復因竊盜案件，經本院以96年度簡字第862號判決，判
    處有期徒刑4月，減為有期徒刑2月確定，上開2案，並經本
    院以96年度聲字第3458號裁定應執行有期徒刑8月確定。另
    因施用毒品案件，經本院以96年度訴字第3557號判決，判處
    有期徒刑1年2月確定，復因竊盜案件，經本院以96年度簡字
    第1268號判決，判處有期徒刑5月確定，再因竊盜案件，經
    本院以96年度易字第5835號判決，分別判處有期徒刑5月，
    減為有期徒刑2月15日、有期徒刑5月，應執行有期徒刑7月
    確定。上開5案(本院96年度訴字第1271號、96年度簡字第86
    2號、96年度訴字第3557號、96年度簡字第1268號、96年度
    易字第5835號)，並經本院以97年度聲字第627號裁定應執行
    有期徒刑2年8月確定，於98年10月13日縮短刑期假釋出監，
    所餘刑期交付保護管束，嗣於99年2月6日保護管束期滿，未
    經撤銷假釋，其未執行之刑視為已執行完畢等情，有刑案資
    料查註紀錄表、全國施用毒品案件紀錄表、矯正簡表、臺灣
    高等法院被告前案紀錄表各1份在卷可稽。本件被告所為施
    用毒品犯行，雖均距離其觀察、勒戒及強制戒治執行完畢已
    逾5年，惟其既於觀察、勒戒及強制戒治執行完畢後5年內，
    已多次再犯施用毒品案件，且遭追訴處罰，揆諸上開說明，
    本次被告復行觸犯毒品危害防制條例第10條之罪，自非屬毒
    品危害防制條例第20條第3項所定「5年後再犯」之情形，無
    再經觀察、勒戒或強制戒治之必要，應由檢察官逕行起訴，
    附此敘明。
四、查海洛因、甲基安非他命分別係毒品危害防制條例第2條第2
    項第1款、第2款規定之第一級毒品、第二級毒品，是核被告
    所為，分別係犯同條例第10條第1項、第2項之施用第一級毒
    品罪、施用第二級毒品罪。其施用第一級毒品、第二級毒品
    前持有第一級毒品、第二級毒品之低度行為，各應為施用之
    高度行為所吸收，均不另論罪。被告所犯上開2罪間，犯意
    各別，行為互殊，應予分論併罰。被告有於92年間，因施用
    毒品案件，經本院以92年度訴字第2725號判決，分別判處有
    期徒刑1年(連續施用第一級毒品)、11月(連續施用第二級毒
    品部分)，並定應執行有期徒刑1年10月確定。另因竊盜案件
    ，經本院以92年度易字第2963號判決，判處有期徒刑5月確
    定，上開2案，經本院以93年度聲字第1900號裁定應執行有
    期徒刑2年2月確定，於95年1月4日縮短刑期假釋出監，所餘
    刑期交付保護管束，並於95年4月8日保護管束期滿，未經撤
    銷假釋，其未執行之刑視為已執行完畢。再因施用毒品案件
    ，經本院以96年度訴字第1271號判決，判處有期徒刑1年2月
    ，減為有期徒刑7月確定，復因竊盜案件，經本院以96年度
    簡字第862號判決，判處有期徒刑4月，減為有期徒刑2月確
    定，上開2案，並經本院以96年度聲字第3458號裁定應執行
    有期徒刑8月確定。另因施用毒品案件，經本院以96年度訴
    字第3557號判決，判處有期徒刑1年2月確定，復因竊盜案件
    ，經本院以96年度簡字第1268號判決，判處有期徒刑5月確
    定，再因竊盜案件，經本院以96年度易字第5835號判決，分
    別判處有期徒刑5月，減為有期徒刑2月15日、有期徒刑5月
    ，應執行有期徒刑7月確定。上開5案(本院96年度訴字第127
    1號、96年度簡字第862號、96年度訴字第3557號、96年度簡
    字第1268號、96年度易字第5835號)，並經本院以97年度聲
    字第627號裁定應執行有期徒刑2年8月確定，於98年10月13
    日縮短刑期假釋出監，所餘刑期交付保護管束，嗣於99年2
    月6日保護管束期滿，未經撤銷假釋，其未執行之刑視為已
    執行完畢之事實，有臺灣高等法院被告前案紀錄表1份在卷
    可稽，其於有期徒刑執行完畢後5年內，故意再犯本件有期
    徒刑以上之2罪，均為累犯，均應依刑法第47條第1項之規定
    ，各加重其刑。被告在承辦警員未發現有確切之根據得為合
    理懷疑其上開施用海洛因之犯行前，即主動供述其施用海洛
    因之犯行，並自首而接受裁判乙節，有員警職務報告書1份
    附卷可稽。本院審酌當時情狀，認其所犯上開施用第一級毒
    品之罪，得依刑法第62條前段規定，減輕其刑，而其所犯施
    用第一級毒品之罪，同時有刑之加重及減輕事由，應依刑法
    第71條第1項規定，先加後減之。爰審酌被告有如犯罪事實
    欄所示施用毒品而經觀察、勒戒、強制戒治及刑之執行完畢
    紀錄，有上開前案紀錄表可參，竟再犯本件施用第一級毒品
    罪及施用第二級毒品罪，顯見其意志不堅，無法戒絕毒癮，
    又被告施用毒品不但戕害個人身心健康，且對社會治安有相
    當程度之潛在危害，兼衡其為國中畢業之智識程度、另案入
    監服刑前，以打零工維生，每月收入約新臺幣3萬元至4萬元
    ，與母親同住，並負擔其母親之部分生活費用之生活狀況及
    犯罪後坦承犯行，犯後態度尚佳、犯罪之動機、目的、手段
    及公訴人求刑範圍等一切情狀，分別量處如主文所示之刑，
    並定其應執行之刑，以示懲儆。
據上論斷，應依刑事訴訟法第273條之1第1項、第299條第1項前
段，毒品危害防制條例第10條第1項、第2項，刑法第11條前段、
第47條第1項、第62條前段、第51條第5款，判決如主文。
本案經檢察官王淑月到庭執行職務。
中    華    民    國   100    年    4     月    11    日
                  刑事第五庭  法  官  林慧欣
以上正本證明與原本無異。
如不服本判決應於收受送達後10日內向本院提出上訴書狀，並應
敘述具體理由；其未敘述上訴理由者，應於上訴期間屆滿後20日
內向本院補提理由書（均須按他造當事人之人數附繕本）「切勿
逕送上級法院」。
                              書記官  鄭淑英
中    華    民    國   100    年    4     月    11    日
附錄本案論罪科刑法條
毒品危害防制條例第10條
施用第一級毒品者，處6月以上5年以下有期徒刑。
施用第二級毒品者，處3年以下有期徒刑。